臺灣臺中地方法院刑事判決　　　　　　 100年度訴字第1766號
公　訴　人　臺灣臺中地方法院檢察署檢察官
被　　　告　邱大倫
指定辯護人　本院公設辯護人梁乃莉
上列被告因偽造有價證　案件，經檢察官提起公訴（100年度偵字
第8956號），本院判決如下：
    主    文
邱大倫犯偽造有價證券罪，處有期徒刑壹年柒月，緩刑貳年。偽
造之面額新臺幣拾肆萬元、發票人為劉美卿、發票日為民國一百
年一月五日、付款人為大甲鎮農會、帳號為000000000
000000號、支票號碼為FA0000000號之支票壹張沒
收。
    犯罪事實
一、緣邱大倫因積欠詹政瑋債務，竟基於為自己不法所有之意圖
    ，於民國（下同）99年12月上旬某日，在臺中市○○區○○
    里○○路○段940之16號居所內，竊取其母劉美卿所有，付款
    人為大甲鎮農會，帳號為000000000000000號支票存款帳號
    之第FA0000000號空白支票1張（所涉親屬間竊盜罪嫌部分，
    未據告訴）。旋基於意圖供行使之用，而偽造有價證券之犯
    意，未經劉美卿之同意，當場盜用「劉美卿」印章，蓋印於
    上開所竊得之空白支票發票人欄內，用畢後隨即放回原位；
    復於翌日，在上開居所內，於上開所竊得之空白支票發票日
    期欄內填寫「100年1月5日」；並於票面金額欄上填寫新臺
    幣（下同）「壹拾肆萬元整」與「140000」，而偽造完成由
    劉美卿為發票人之支票1紙。邱大倫再於同年月6日前某日撥
    打電話邀約詹政瑋前至其上開居所，並交付上開偽造完成之
    支票予不知情之詹政瑋收執而行使，用以清償其積欠詹政瑋
    之14萬元債務；而詹政瑋因需資金週轉，乃於同年月6日下
    午3時許，持向不知情之蘇鈺威調借現金。嗣因劉美卿於99
    年12月29日發現上開支票失竊，隨即申辦票據掛失止付，而
    蘇鈺威則於100年1月5日持上開支票向苑裡鎮農會提示兌現
    ，因而循線查悉上情。
二、案經臺中市政府警察局大甲分局移送台灣台中地方法院檢察
    署檢察官偵查起訴。
    理  由
一、證據能力部分：
（一）按現行刑事訴訟法為保障被告之反對詰問權，排除具有虛
      偽危險性之傳聞證據，以求實體真實之發見，於該法第15
      9條第1項明定被告以外之人於審判外之言詞或書面陳述，
      除法律有規定者外，不得作為證據。又被告以外之人於審
      判外之陳述，雖不符前4條之規定（即刑事訴訟法第159條
      之1至15 9條之4），而經當事人於審判程序同意作為證據
      ，法院審酌該言詞陳述或書面陳述作成時之情況，認為適
      當者，亦得為證據；當事人、代理人或辯護人於法院調查
      證據時，知有刑事訴訟法第159條第1項不得為證據之情形
      ，而未於言詞辯論終結前聲明異議者，視為有前項之同意
      ，同法第159條之5亦定有明文。考其立法意旨在於傳聞證
      據未經當事人之反對詰問予以核實，原則上先予排除。惟
      若當事人已放棄反對詰問權，於審判程序中表明同意該等
      傳聞證據可作為證據；或於言詞辯論終結前未聲明異議，
      基於尊重當事人對傳聞證據之處分權，及證據資料愈豐富
      ，愈有助於真實發見之理念，且強化言詞辯論主義，使訴
      訟程序得以順暢進行，上開傳聞證據亦均具有證據能力。
      查本件以下所引之被告以外之人於審判外之言詞及書面陳
      述，業經本院審理時予以提示並告以要旨，各經檢察官、
      辯護人及被告表示意見，當事人及辯護人已知該等陳述乃
      傳聞證據，均未於言詞辯論終結前對該等證據內容異議，
      依上開規定，本院審酌該等證據作成時，並無人情施壓或
      干擾，亦無不當取供之情形，認為以之作為本案之證據亦
      屬適當，是該等證據自均具有證據能力。
（二）又本案判決以下所引用之非供述證據，均係依法定程序合
      法取得，並與本案均具有關聯性，且業經本院依法踐行調
      查證據程序，公訴人、被告及辯護人等復均不爭執各該證
      據之證據能力，且亦查無依法應排除其證據能力之情形，
      是該等證據之證據能力亦均無疑義。
（三）再被告就本案犯罪事實所為之自白，經核並無刑事訴訟法
      第156條第1項出於強暴、脅迫、利誘、詐欺、疲勞訊問、
      違法羈押或其他不正方法之情事，且調查結果亦與卷內其
      他證據資料所呈現之犯罪事實相符，依刑事訴訟法第156
      條第1項之規定，自得作為證據，均先予敘明。
二、上開犯罪事實，業據被告迭於警、偵訊中及本院準備程序與
    審理時均坦承不諱，並據證人即被害人劉美卿、詹政瑋、蘇
    鈺威分別於警詢或偵查中證述明確；復有台灣票據交換所台
    中市分所100年1月17日台票中字第B100036號函檢送之遺失
    票據申報書、退票理由單、系爭支票正反面影本、掛失止付
    票據提示人資料查報表等在卷可資佐證，堪認被告之自白應
    與事實相符，洵堪採信。從而，本件事證已臻明確，被告上
    開犯行堪予認定，應依法論科。
三、按刑法偽造有價證券罪，其偽造後持以行使，因偽造之目的
    在得以行使，故行使行為較偽造行為犯行為輕，應依吸收犯
    法則認行使之低度行為為偽造之高度行為所吸收；至偽造之
    有價證券上有盜用印章情形，因證券上所蓋之印文，為構成
    證券之一部，所盜用之印章為偽造有價證券行為一部之階段
    行為，均應包括於偽造有價證券罪之內，自不生想像競合犯
    或牽連犯問題（最高法院81年台上字第6349號判決意旨參照
    ）。次按行使偽造有價證券以使人交付財物，本即含有詐欺
    之性質，如果所交付之財物，即係該證券本身之價值，其詐
    欺取財仍屬行使偽造有價證券之行為，不另論以詐欺取財罪
    （最高法院25年上字第1814號判例及90年度台上字第5416號
    判決意旨參照）。查被告盜用「劉美卿」印章，持以蓋印於
    其所竊得之空白支票上，而偽造上開支票之有價證券，並持
    交予被害人詹政瑋而行使，核被告所為，係犯刑法第201條
    第1項之偽造有價證券罪；又被告行使上開偽造有價證券，
    係用以清償先前積欠被害人詹政瑋之債務，分據被告陳明
    及被害人詹政瑋證述明確，依前開裁判意旨，自無另論以詐
    欺罪責，附此敘明。再被告盜用「劉美卿」印章後持以蓋印
    於上開支票上，係偽造有價證券之階段行為，應包括於偽造
    有價證券罪之內，自不生想像競合犯之問題，應為偽造有價
    證券罪所吸收；另其行使偽造有價證券之低度行為，亦應為
    偽造有價證券之高度行為所吸收，均不另論罪。另按刑法第
    59條規定犯罪之情狀顯可憫恕者，得酌量減輕其刑，其所謂
    「犯罪之情狀」，與同法第57條規定科刑時應審酌之一切情
    狀，並非有截然不同之領域，於裁判上酌減其刑時，應就犯
    罪一切情狀（包括第57條所列舉之10款事項），予以全盤考
    量，審酌其犯罪有無可憫恕之事由（即有無特殊之原因與環
    境，在客觀上足以引起一般同情，以及宣告法定低度刑，是
    否猶嫌過重等等），以為判斷（最高法院95年度台上字第61
    57號判決意旨參照）。又偽造有價證券罪為最輕本刑3年以
    上有期徒刑之罪，考其立法意旨在維護市場秩序，保障交易
    信用，然同為觸犯偽造有價證券罪之行為人，其原因動機不
    一，犯罪情節未必盡同，所造成危害社會之程度亦屬有異，
    法律科處此類犯罪，所設之法定最低本刑卻同為必須監禁3
    年以上有期徒刑，不可謂不重。於此情形，倘依其情狀處以
    相當之有期徒刑，即足以懲儆，並可達防衛社會之目的者，
    自非不可依客觀之犯行與主觀之惡性二者加以考量其情狀，
    是否有可憫恕之處，適用刑法第59條之規定酌量減輕其刑，
    期使個案裁判之量刑，能斟酌至當，符合比例原則。查被告
    係為償還積欠被害人詹政瑋之14萬元債務，一時失慮，方擅
    自冒用其母劉美卿名義簽發上開支票1紙持交予被害人詹政
    瑋，事後已與被害人詹政瑋達成和解，清償所積欠之債務，
    並亦獲得證人蘇鈺威之原諒，表示願不再予以追究，此業據
    被害人詹政瑋於本院準備程序時陳明在卷，並有證人蘇鈺威
    所書立之陳報狀1紙足憑，而被告之母劉美卿亦不願對被告
    再予究責，亦據被害人劉美卿於警、偵訊中及本院準備程序
    時一再陳明在卷；參以被告所偽造之有價證券僅有1張，所
    偽造支票之票面金額亦非鉅，堪認被告所為尚未對市場交易
    秩序造成重大危害，核與藉偽造有價證券行為以擾亂票據正
    常流通之重大經濟犯罪行為尚屬有間，是衡酌全案犯罪情節
    ，認被告僅係一時失慮，致罹此法定刑為3年以上有期徒刑
    之重典，相對於其他類此手法、質量更鉅之經濟犯罪而言，
    被告對社會交易及經濟秩序之危害尚小，縱僅處以最輕本刑
    ，亦不免過苛，是其犯罪情狀相較於法定之重刑，在客觀上
    足以引起一般人之同情，情節尚堪憫恕，爰依刑法第59 條
    之規定，酌量減輕其刑。爰審酌被告並無前科（有卷附刑案
    資料查註記錄表、臺灣高等法院被告前案記錄表可參），因
    一時失慮，擅自冒用其母劉美卿名義偽造上開支票，持以向
    被害人詹政瑋清償債務，使劉美卿及詹政瑋分別受有信用及
    財產上損害，惟衡酌本件被告僅偽造面額為14萬元之支票1
    張，且被告犯後已坦承犯行，並已獲得被害人或事後轉輾取
    得上開支票之人蘇鈺威等原諒及其高中畢業之智識程度、目
    前有正當工作(參其警詢筆錄及其所提出之在職證明書)等一
    切情狀，量處如主文所示之刑。再被告前未曾犯罪受有期徒
    刑以上刑之宣告，有臺灣高等法院被告前案紀錄表1份在卷
    可考，因一時失慮，偶罹刑典，經此刑之宣告後，應知所警
    惕而無再犯之虞，本院因認暫不執行其刑為當，予以宣告緩
    刑2年，以勵自新。
四、末按偽造之有價證券，不問屬於犯人與否，沒收之，刑法第
    205條定有明文；盜用他人真印章所蓋之印文，並非偽造印
    章之印文，自不在刑法第219條所定必須沒收之列（最高法
    院48年臺上字第113號判例意旨參照）。本件被告所偽造之
    面額14萬元、發票人為劉美卿、發票日為民國100年1月5日
    、付款人為大甲鎮農會、帳號為000000000000000號、支票
    號碼為FA0000000號之支票1張係偽造之有價證券，應依刑法
    第205條規定沒收之；至該支票上所蓋印「劉美卿」印文，
    係被告盜用被害人劉美卿之印章所為，並非偽造印章之印文
    ，自不在刑法第219條所定必須沒收之列，附此敘明。
據上論斷，應依刑事訴訟法第299條第1項前段，刑法第201條第1
項、第59條、第205條、第74條第1項第1款，刑法施行法第1條之
1第1項、第2項前段，判決如主文。
本案經檢察官謝志遠到庭執行職務。
中    華    民    國   100    年    8     月    16    日
                  刑事第五庭    審判長法  官  王邁揚
                                      法  官  林慧欣
                                      法  官  簡璽容
以上正本證明與原本無異。
如不服本判決應於收受判決後10日內向本院提出上訴書狀，並應
敘述具體理由；其未敘述上訴理由者，應於上訴期間屆滿後20日
內向本院補提理由書（均須按他造當事人之人數附繕本）「切勿
逕送上級法院」。
                                      書記官  張雅如
中    華    民    國   100    年    8     月    16    日
附錄論罪科刑法條:
中華民國刑法第201條
（有價證券之偽造變造與行使罪）
意圖供行使之用，而偽造、變造公債票、公司股票或其他有價證
券者，處3 年以上 10 年以下有期徒刑，得併科 3 千元以下罰
金。
行使偽造、變造之公債票、公司股票或其他有價證券，或意圖供
行使之用，而收集或交付於人者，處 1 年以上 7 年以下有期徒
刑，得併科 3 千元以下罰金。